臺灣板橋地方法院刑事判決　　　　　　　95年度訴字第3068號
公　訴　人　臺灣板橋地方法院檢察署檢察官
被　　　告　乙○○
　　　　　　　　　　（現另案於臺灣臺北看守所執行中）
上列被告因違反毒品危害防制條例案件，經檢察官提起公訴（95
年度偵字第21741號），本院判決如下：
    主  文
乙○○無罪。
    理  由
一、公訴意旨略以：被告乙○○基於轉讓第一級毒品海洛因及第
    二級毒品安非他命之犯意，於民國94年7 月24日上午某時許
    ，在臺北縣板橋市○○路○路邊檳榔攤內，轉讓第一級毒品
    海洛因1 包（淨重2.9 公克）、第二級毒品安非他命2 包（
    共淨重1.7 公克）予甲○○，嗣甲○○於同日下午3 時許，
    在臺北市○○區○○路2 段77巷1 號4 樓為警查獲，並扣得
    上開海洛因1 包及安非他命2 包，因認被告乙○○涉嫌違反
    毒品危害防制條例第8 條第1 項、第2 項之轉讓第一級、第
    二級毒品罪嫌云云。
二、按犯罪事實應依證據認定之，無證據不得推定其犯罪事實。
    又不能證明被告犯罪者，應諭知無罪之判決，刑事訴訟法第
    154 條第2 項、第301 條第1 項分別定有明文。事實之認定
    應憑證據，如未能發現相當證據，或證據不足以證明，自不
    能以推測或擬制之方法，為裁判基礎（最高法院40年台上字
    第86號判例參照）。再者，告訴人之告訴，本以使被告受刑
    事訴追為目的，故其陳述是否與事實相符，自應調查其他證
    據，以資審認，苟其所為攻擊之詞，尚有瑕疵，則在此瑕疵
    未予究明以前，即不能遽採為斷罪之基礎（最高法院69年台
    上字第1531號判決參照）。另按認定犯罪事實，所憑之證據
    雖不以直接證據為限，間接證據亦包括在內，然無論直接或
    間接證據，其為訴訟上之證明，須於通常一般之人均不致於
    有所懷疑，而得確信其為真實之程度者，始得據之為有罪之
    認定，倘其證明尚未達到此一程度，而有合理性懷疑之存在
    時，即無從為有罪之認定，此亦有最高法院76年度台上字第
    4986號判例可資參照。
三、公訴意旨認被告涉犯轉讓毒品海洛因及安非他命之犯行，無
    非係以證人甲○○於臺灣臺北地方法院94年度訴字第1785號
    案件審理中供述及檢察官偵訊時所為之證述、扣案之海洛因
    1 包及安非他命2 包等項為其主要論據。訊據被告乙○○堅
    詞否認有何轉讓毒品海洛因及安非他命之犯行，辯稱：伊於
    94年7 月24日打電話予甲○○，約甲○○至木柵看木雕，雙
    方係在臺北縣板橋市○○路巷口碰面，伊當日雖有至臺北縣
    板橋市○○路某檳榔攤，但並未在檳榔攤內遇到甲○○，伊
    並沒有在檳榔攤內轉讓毒品海洛因及安非他命予甲○○等語
    。
四、經查：
（一）本案之發生乃因臺北市政府警察局文山第一分局警員於94
      年7 月24日15時許，經臺北市○○區○○路2 段77巷1 號
      4 樓之案外人即屋主林德修及在場人甲○○同意搜索，當
      場於甲○○身上皮包內扣得毒品海洛因1 包及安非他命2
      包，嗣經檢察官對甲○○施用毒品犯行提起公訴，甲○○
      於該案準備程序訊問時改稱：扣案之毒品海洛因及安非他
      命係乙○○贈與等語（詳臺灣臺北地方法院94年度訴字第
      1785號卷第22頁背面至第23頁背面，以下簡稱另案），經
      臺灣臺北地方法院於95年1 月24日以94年度訴字第1785號
      就甲○○施用毒品犯行予以判決，並於該判決事實欄內記
      載乙○○轉讓毒品海洛因及安非他命予甲○○施用之事實
      ，嗣經檢察官就被告乙○○轉讓毒品海洛因及安非他命予
      甲○○之犯行另行實施偵查，甲○○於檢方偵訊時經具結
      猶指稱被告確有轉讓毒品海洛因及安非他命予伊（詳95年
      度他字第5251號卷第16-17 頁），檢察官偵查終結本案，
      將被告乙○○提起本件公訴。據此可知，公訴人指訴被告
      乙○○涉有轉讓毒品海洛因及安非他命予甲○○，係以證
      人甲○○因施用毒品案件為警查獲，所扣得之第一級毒品
      海洛因1 包及第二級毒品安非他命2 包暨其於臺灣臺北地
      方法院訊問時及本案偵查中之片面指證為其主要證據。
（二）惟查，證人甲○○於本案偵訊及審理時雖均具結證稱被告
      乙○○有轉讓毒品海洛因及安非他命予伊之事實。然甲○
      ○於另案警詢及偵訊時均稱：於94年7 月24日上午，綽號
      「阿傳」之友人在撞球店向伊借款2 萬元，「阿傳」以扣
      案之毒品抵債等語（詳臺灣臺北地方法院94年度毒偵字第
      33 74 號卷第15頁、94年度核退字第3476號卷第6 頁），
      嗣於該案準備程序訊問及本案偵查及審理時到庭始具結證
      述：扣案之毒品海洛因及安非他命係乙○○贈與等語（詳
      臺灣臺北地方法院94年度訴字第1785號卷第22頁背面至第
      23頁背面、臺灣板橋地方法院檢察署95年度他字第5251號
      卷第16-1 7頁、本院96年2 月6 日審判筆錄第3-8 頁），
      證人甲○○所證前後迥異，證詞容有瑕疵，自難率信。況
      且證人甲○○於本院審理時具結證述：「（審判長問：事
      後被告是否有向你借了10萬元，拿金飾來抵押？）有的。
      金飾已經賣掉了，但還不夠10萬元」、「（審判長問：被
      告女友之弟弟是如何被打？）被告女友之弟弟在我家門前
      大吼大叫，被我家附近的人打」等語（詳本院96年2 月6
      日審判筆錄第10頁），而被告亦供述：「（審判長問：因
      何因與被告交惡？）因我向證人（即甲○○）借了10萬元
      ，有拿金飾抵押，但被證人拿去典當及我女友的弟弟被他
      打」等語（詳本院96年2 月6 日審判筆錄第10頁），足見
      被告乙○○與證人甲○○於本案發生前即有嫌隙。另參以
      證人甲○○證稱：「（審判長問：你當時是否覺得你持有
      毒品被警查獲是被告陷害你的？）是的」等語（詳本院96
      年2 月6 日審判筆錄第7 頁），是自無從排除證人甲○○
      係因懷恨被告，而故意攀誣被告之可能。
（三）再者，證人甲○○經警查獲之上開毒品海洛因1 包（驗餘
      淨重2.89公克）及安非他命2 包（驗餘淨重1.7 公克）等
      物，尚無證據證明係被告乙○○轉讓予甲○○，亦不足做
      為認定被告乙○○確有轉讓毒品海洛因及安非他命予甲○
      ○之補強證據。
五、綜上所述，公訴人除證人甲○○之唯一證述外，並無其他足
    以擔保該證述為真實之佐證，且證人甲○○之證述前後不一
    ，業如前述，自不足以證明被告乙○○確有轉讓第一級毒品
    海洛因及第二級毒品安非他命之犯行，另查獲當日所扣得之
    毒品海洛因及安非他命，亦無法證明係被告乙○○轉讓予甲
    ○○，是亦無法以扣案毒品資為不利被告乙○○認定之佐證
    。本件尚無積極證據足以證明被告乙○○涉有轉讓第一級毒
    品海洛因及第二級毒品安非他命之犯行。綜上，本院尚存有
    合理可疑，無法超越合理可疑而形成被告確有公訴人所指訴
    之轉讓第一級毒品海洛因及第二級毒品安非他命之強烈心證
    ，自不能率以上開轉讓第一級毒品海洛因及第二級毒品安非
    他命罪名相繩，揆諸前述說明，既不能證明被告乙○○犯罪
    ，自應為無罪之諭知，以昭審慎。
據上論斷，應依刑事訴訟法第301條第1 項，判決如主文。
本案經檢察官吳宗光到庭執行職務。
中　　華　　民　　國　　96　　年　　2 　　月　　27　　日
                刑事第十七庭審判長法  官  李幼妃
                                  法  官  張紹省
                                  法  官  鄭燕璘
上列正本證明與原本無異。
如不服本判決，應於判決送達後10日內，向本院提出上訴狀。
                                  書記官　呂紹明
中　　華　　民　　國　　96　　年　　2 　　月　　27　　日
